【裁判字號】    95,裁,2186
【裁判日期】    950928
【裁判案由】    違反公路法
【裁判全文】
最  高  行  政  法  院  裁  定
                                     95年度裁字第02186號
上  訴  人  甲○○
被 上訴 人  臺北市政府交通局
代  表  人  林志盈
上列當事人間因違反公路法事件，上訴人不服中華民國94年4月7
日臺北高等行政法院93年度簡字第1160號判決，提起上訴。本院
裁定如下：
    主  文
上訴駁回
上訴審訴訟費用由上訴人負擔。
    理  由
一、按對於適用簡易程序之裁判提起上訴或抗告，須經本院許可
    ，且該許可以訴訟事件所涉及之法律見解具有原則性者為限
    ，行政訴訟法第235條定有明文。所謂訴訟事件涉及之法律
    見解具有原則性，係指該事件所涉及之法律問題意義重大，
    而有加以闡釋之必要情形而言。
二、本件上訴人未依規定繳納所有BR–5305號自用小客車89年以
    前（83年1月1日至88年9月3日止）累計6期之汽車燃料使用
    費，計新台幣（下同）35,242元，經被上訴人所屬臺北市監
    理處通知限期於92年6月30日前繳納，惟上訴人逾期仍未繳
    納，被上訴人乃依公路法第75條規定，以93年5月20日交燃
    字第899412802號違反公路法事件處分書，處上訴人3千元罰
    鍰。上訴人不服，提起訴願，經遭決定駁回，遂提起本件行
    政訴訟。
三、本件上訴人意旨略以：90年1月1日公布施行之行政程序法第
    131條第1項規定「公法上之請求權，除法律有特別規定外因
    5年間不行使而消滅」，準此行政程序法修正公布前或修正
    公布後，公法上之請求權，除法律有特別規定外，應一律適
    用因5年間不行使而消滅。本案原判決率引最高行政法院52
    年判字第345號判例意旨、92年度判字第507號判決意旨，類
    推適用民法第125條消滅時效之規定，因15年不行使而消滅
    ，顯有不適用法則或適用不適當之違法。次查行政程序法施
    行前已發生之公法上請求權，應適用最有利於當事人之規定
    ，係法律變更後適用法律之大原則。公法上請求權之消滅時
    效，係採請求權當然消滅主義，並非如同民法上請求權之消
    滅時效，採請求權抗辯主義。公法上請求權之消滅時效，應
    自請求權可行使時起算，為法理之所當然，無須法律另設明
    文規定，有最高行政法院77年度判字第887號判決可參，而
    該時效消滅之期間，實務上認為無類推適用民法消滅時效之
    規定，亦有最高行政法院57年判字第253號判例可參。另觀
    行政程序法第131條第2項規定，公法上請求權，因時效完成
    而當然消滅自明。本件系爭汽車燃料使用費之徵收年度為83
    年1月1日至88年9月3日，繳納通知書被上訴人遲至92年5月2
    8日始送達上訴人，顯已逾公法上5年之請求權時效，並違行
    政程序法第131條第1項時效規定，即不得再行徵收云云，提
    起上訴。經核均屬原審取捨證據認定事實之問題，並無所涉
    及之法律見解，具有原則上之重要情事。上訴人提起上訴，
    不合首揭規定，不應許可，其上訴難謂合法，應予駁回。
四、依行政訴訟法第249條第1項前段、第104條、民事訴訟法第
    95條、第78條，裁定如主文。
中    華    民    國    95    年    9     月    28    日
                  第一庭審判長法  官  葉  振  權
                              法  官  吳  明  鴻
                              法  官  劉  鑫  楨
                              法  官  梁  松  雄
                              法  官  劉  介  中
以  上  正  本  證  明  與  原  本  無  異
中    華    民    國    95    年    9     月    28    日
                              書記官  郭  育  玎


司法院資訊處製作；財團法人民間司法改革基金會備份。
